臺灣高等法院刑事判決　　　　　　　　　　　　　九十三年度上訴字第一三九五號
　　上　訴　人　臺灣宜蘭地方法院檢察署檢察官
　　被　　　告　乙○○
右上訴人因被告違反槍砲彈藥刀械管制條例等案件，不服臺灣宜蘭地方法院九十三年
度訴字第一一七號，中華民國九十三年四月二十日第一審判決（起訴案號：臺灣宜蘭
地方法院檢察署九十三年度偵字第二０三號），提起上訴，本院判決如左：
    主  文
上訴駁回。
    事  實
一、乙○○於民國九十三年一月十五日凌晨零時許，因在宜蘭縣羅東鎮○○○路三十
    號權櫃ＫＴＶ內與服務人員發生摩擦及口角，竟心生不滿而於同日凌晨四時三十
    分許，在宜蘭縣羅東鎮○○路、公園路口之紅精靈遊藝場內，向年籍姓名不詳綽
    號「天仔」之成年男子借得仿ＢＥＲＥＴＴＡ廠８４型半自動手槍製造之玩具手
    槍換裝土造金屬槍管而成之改造手槍（含彈匣）一支及直徑九釐米之土造子彈三
    顆後，旋於同日凌晨五時三十分許將上開槍彈攜返權櫃ＫＴＶ二樓，但因未能尋
    獲與之發生摩擦爭執之服務人員，竟基於妨害他人行動自由及恐嚇危害他人安全
    之犯意，而以將手伸入左腰際握住槍把之脅迫方式，強制權櫃ＫＴＶ主任甲○○
    以行動電話聯絡與之發生摩擦之服務人員，然因電話無法接通，遂再以相同之脅
    迫手段，強制甲○○依其指示下樓，而使甲○○行無義務之事。又甲○○於下樓
    時因動作較緩，且唯恐乙○○開槍而出手欲將乙○○握槍之手撥開，乙○○旋對
    之出言恫嚇稱：不要碰槍枝，否則開槍等語，致使甲○○心生畏懼而恐其生命遭
    受危害。嗣經權櫃ＫＴＶ服務人員報警而當場遭警查獲，並自權櫃ＫＴＶ花圃內
    ，起扣乙○○丟棄之前開改造手槍（含彈匣）一支及土造子彈三顆（經試射滅失
    其中一顆）。
二、案經宜蘭縣警察局羅東分局報告臺灣宜蘭地方法院檢察署檢察官偵查起訴。
    理  由
一、右揭事實，迭據被告乙○○到庭供認不諱，核與被害人甲○○及證人游惠婷分別
    於警詢及偵查中指證情節吻合一致，復有改造手槍（含彈匣）一支及子彈三顆扣
    案可佐，堪徵被告之自白洵與真實相符，要可採憑。又扣案被告持往權櫃ＫＴＶ
    之槍彈，經送內政部警政署刑事警察局鑑驗結果，認槍枝管制編號000000
    0000之貝瑞塔仿造手槍，係仿ＢＥＲＥＴＴＡ廠８４型半自動手槍製造之玩
    具手槍換裝土造金屬槍管而成之改造手槍，機械性能均屬良好，可擊發適用之子
    彈而具殺傷力。另送鑑子彈三顆，則為直徑九釐米具金屬彈頭之土造子彈，經採
    樣其中一顆試射後，可擊發具有殺傷力等情，有該局九十三年二月十六日刑鑑字
    第０九三００二三六三二號槍彈鑑定書一份存卷可稽。綜右各情，本件事證已臻
    明確，被告所為各項犯行咸足認定，均應依法論科。
二、原審核被告乙○○之所為，係違反槍砲彈藥刀械管制條例第十一條第四項未經許
    可持有可發射子彈而具殺傷力之改造手槍罪、同條例第十二條第四項未經許可持
    有子彈罪，及犯刑法第三百零四條強制罪、同法第三百零五條恐嚇危害安全罪。
    至公訴人認被告以將手伸入左腰際握住槍把之脅迫方式，強制被害人甲○○遵從
    其指示下樓之所為，係犯刑法第三百零二條第一項之剝奪人行動自由罪嫌，則容
    有誤會，惟此部分起訴之基本事實及社會侵害性仍屬同一，爰依法變更起訴法條
    ，併此述明。又被告同時未經許可持有手槍及子彈，乃係以一行為違反未經許可
    持有可發射子彈而具有殺傷力之手槍及未經許可持有子彈等罪名，應依刑法第五
    十五條前段想像競合犯之規定，從一重之未經許可持有可發射子彈具有殺傷力之
    手槍罪處斷。另被告係以未經許可持有改造手槍及子彈之方法，藉以強制及恐嚇
    被害人甲○○，使被害人行無義務之事及危害被害人之生命安全，是其所犯前述
    未經許可持有手槍罪、強制罪及恐嚇危害安全罪等三罪間，具有方法、目的之牽
    連關係，應再依刑法第五十五條牽連犯之規定，從一重之未經許可持有手槍罪處
    斷。審酌被告乙○○於現今槍枝氾濫之際，僅因單純摩擦爭執即攜持槍彈意圖報
    復，嚴重危害社會善良風氣及治安防衛體系及被害人之生命法益，情節重大，犯
    行匪淺，本應重罰，惟其前未曾受有期徒刑以上之刑之宣告，有臺灣高等法院檢
    察署刑案紀錄簡覆表一份附卷可考，是念其年輕氣盛，血氣方剛，短於思慮致罹
    重典，犯後顯具悔意，堪認良知未泯，參酌公訴人當庭綜依被告之犯罪情節、動
    機、素行、目的、手段等一切情狀，對被告具體求處有期徒刑一年八月，緩刑三
    年之刑度，亦當庭得被告等之同意，並說明被告經此次偵審程序及科刑之判決，
    已能知所警惕，而無再犯之虞，故對其宣告之刑，以暫不執行為適當。扣案如主
    文所示之改造手槍（含彈匣）一支及土造子彈二顆，因皆屬違禁物，爰依刑法第
    三十八條第一項第一款之規定併予宣告沒收之。另扣案土造子彈一顆則因已於送
    鑑試射而滅失，所餘彈殼亦非屬違禁物，自爰不另對該顆試射滅失之子彈及彈殼
    併予諭知沒收。適用槍砲彈藥刀械管制條例第十一條第四項、第十二條第四項，
    刑法第十一條前段、第三百零二條第一項、第三百零五條、第五十五條、第四十
    二條第二項、第三十八條第一項第一款、第七十四條第一款，罰金罰鍰提高標準
    條例第一條前段、第二條，現行法規所定貨幣單位折算新臺幣條例第二條，判決
    乙○○未經許可，持有其他可發射子彈具有殺傷力之改造手槍，處有期徒刑壹年
    捌月，併科罰金新臺幣玖萬元，罰金如易服勞役，以新臺幣玖佰元即銀元佰元
    折算壹日。扣案改造手槍（槍枝管制編號0000000000）壹支（含彈匣
    ）及土造子彈貳顆均沒收之。緩刑參年。其認事用法，核無違誤。檢察官上訴意
    旨以：按刑法第三百零二條之妨害自由罪，係妨害他人自由之概括規定，故行為
    人具有一定之目的，以非法方法剝奪人之行動自由者，除法律別有處罰較重之規
    定，應適用各該規定處斷外，如以使人行無義務之事，或妨害人行使權利為目的
    ，而其強暴脅迫復已達於剝奪人行動自由之程度，即祇成立本罪，不應再依同法
    第三百零四條論處。誠以此項使人行無義務之事，或妨害人行使權利之低度行為
    ，應為剝奪人之行動自由之高度行為所吸收，不能以其目的係在使人行無義務之
    事或妨害人行使權利，認為係觸犯刑法第三百零二條第一項及第三百零四條第一
    項之二罪名，依同法第五十五條從一重處斷。最高法院二十九年上字第二三五九
    號判例可資參照。第按，刑法第三百零二條第一項之妨害自由罪，原包括私行拘
    禁及以其他非法方法剝奪人之行動自由，所謂非法方法，當包括強暴、脅迫等情
    事在內，又其為達私行拘禁之目的，而以加害生命、身體、自由、名譽、財產之
    事，恐嚇他人致生危害於安全，因已包含於上開私行拘禁罪之規範範疇內，是不
    另論以恐嚇罪。而刑法第三百零二條第一項所稱之其他非法方法，剝奪人之行動
    自由，係對於同條項私行拘禁之補充規定，倘若行為人之行為兼具私行拘禁及其
    他非法方法剝奪人之行動自由，依主要規定優於補充規定，自不應宣告補充規定
    之罪名。最高法院八十七年度臺上字第一○六六號、八十六年度臺上字第三六一
    九號及七十九年臺上字第二六三三號亦分別著有裁判意旨足供參考。經查：被告
    持槍強制權櫃ＫＴＶ主任甲○○以行動電話聯絡與之發生摩擦之服務人員，又持
    槍挾持甲○○下樓，持續相當時間，核其所為，已達剝奪甲○○身體行動自由之
    程度，縱其目的在使其行無義務之事，但此低度行為，應為剝奪身體行動自由之
    高度行為所吸收，僅論以刑法第三百零二條第一項之罪，原審法官竟捨刑法第三
    百零二條第一項較重之罪不論，而僅較輕之刑法第三百零四條第一項之罪顯有誤
    會等情，提起上訴。惟查：被告對甲○○之行為，尚未達使甲○○完全喪失其行
    動自由之程度，且其目的亦僅欲使甲○○行無義務之事，故尚難論被告有刑法第
    三百零二條第一項之妨害自由犯行，公訴人據上指摘原判決不當，而提起上訴，
    為無理由，應予駁回。
據上論斷，應依刑事訴訟法第三百六十八條，判決如主文。
本案經檢察官呂光華到庭執行職務。
中　　　華　　　民　　　國　　九十三　　年　　　六　　　月　　 十八 　　日
                              臺灣高等法院刑事第二十四庭
                                  審判長法  官  陳  貽  男
                                        法  官  李  世  貴
                                        法  官  徐  世  禎
右正本證明與原本無異。
如不服本判決，應於收受送達後十日內向本院提出上訴書狀，其未敘述上訴之理由者
並得於提起上訴後十日內向本院補提理由書（均須按他造當事人之人數附繕本）。
                                        書記官  黃  嬿  婉
中　　　華　　　民　　　國　　九十三　　年　　　六　　　月　　 十八 　　日
附錄：本案論罪科刑法條全文
槍砲彈藥刀械管制條例第十一條第四項
未經許可，持有、寄藏或意圖販賣而陳列第一項所列槍砲者，處一年以上七年以下有
期徒刑，併科新臺幣七百萬元以下罰金。
槍砲彈藥刀械管制條例第十二條第四項
未經許可，持有、寄藏或意圖販賣而陳列子彈者，處五年以下有期徒刑，併科新台幣
三百萬元以下罰金。
刑法第三百零五條
以加害生命、身體、自由、名譽、財產之事，恐嚇他人致生危害於安全者，處二年以
下有期徒刑、拘役或三百元以下罰金。
